【裁判字號】    89,易,1570
【裁判日期】    890914
【裁判案由】    贓物
【裁判全文】
臺灣臺北地方法院刑事判決                        八十九年度易字第一五七號
    公  訴  人  臺灣臺北地方法院檢察署檢察官
    被      告  甲○
右列被告因贓物案件，經檢察官提起公訴（八十八年度偵字第九四九八號），本院判
決如左：
    主  文
甲○無罪。
    理  由
一、公訴意旨略以：被告甲○於八十八年一月間某日，在臺北縣汐止市○○○路某地
    ，明知綽號「阿輝」之不詳姓名成年男子所交付寶島商業銀行金融卡（經查戶名
    為乙○○，卡號 000-00-000000-0-000000003），係來路不明之贓物，仍予收受
    ，迄八十八年三月二十日十五時許，經警前往臺北市○○區○○街九十二巷八號
    四樓即被告住處查緝毒品案件，當場扣得被告所有前開金融卡一枚，及第二級毒
    品安非他命一小包（被告涉嫌違反毒品危害防制條例案件，業經檢察官另行偵辦
    ），因認被告涉犯刑法第三百四十九條第一項之收受贓物罪嫌等語。
二、按犯罪事實應依證據認定之，無證據不得推定其犯罪事實。如不能證明被告犯罪
    者，應諭知無罪之判決，刑事訴訟法第一百五十四條、第三百零一條第一項分別
    定有明文。次按刑事訴訟法上所謂認定犯罪事實之證據，係指足以認定被告確有
    犯罪行為之積極證據而言，該項證據自須適合於被告犯罪事實之認定，始得採為
    斷罪資料；如未能發現相當證據，或證據不足以證明，自不能以推測或擬制之方
    法，以為裁判之基礎，最高法院二十九年上字第三一０五號、四十年臺上字第八
    六號，分別著有判例可為參照。又刑法上所謂之「贓物」，係指因侵害財產法益
    所得之物而言，最高法院七十一年度臺上字第三六六三號判例，亦採斯旨，申言
    之，行為人因犯罪所得之財物，設非確因侵害財產法益所得之物，即應認與「贓
    物」之構成要件不侔。
三、本件公訴人認被告涉犯刑法第三百四十九條第一項之收受贓物罪嫌，無非以：（
    一）被告無法提供「阿輝」之真實姓名、年籍，復無法就持有他人金融卡之用途
    提出合理說明，「顯有隱情」；（二）依社會常情，未有不據任何法律關係為基
    礎，即持有他人金融卡之理，足見被告明知而收受冒名申請之金融卡，以供作存
    入「犯罪所得」之用等語，為其論據。惟訊據被告堅詞否認有何公訴人所訴犯罪
    事實，辯稱伊並未偽開帳戶，對於前開金融卡亦無贓物之認識等語。
四、經查：（一）系爭金融卡係他人冒用乙○○名義申請等事實，業經檢察官查明屬
    實，並經證人即被害人乙○○於檢察官偵查中陳稱未曾開戶等語，及證人即寶島
    商業銀行負責對保職員謝彩玉證稱不確定是被告等語，有偵查筆錄可憑（見臺灣
    臺北地方法院檢察署八十八年度偵字第九四九八號偵查卷宗第四五、四六頁偵查
    筆錄），足認該金融卡係他人偽造文書，虛立乙○○帳戶所得之物，並非若何侵
    害他人財產法益因而犯罪所得之物；（二）公訴意旨推測被告無法就持有他人金
    融卡之用途提出合理說明，「顯有隱情」等語，雖非無據，但被告既查未有何侵
    害他人財產法益之犯罪，尚難遽指上開金融卡，確為刑法上所謂侵害財產法益所
    得之「贓物」；（三）公訴意旨另認，依社會常情，未有不據任何法律關係為基
    礎，即持有他人金融卡之理，足見被告明知而收受冒名申請之金融卡，以供作存
    入「犯罪所得」之用等語，核其意旨，應認扣案金融卡係「供犯罪所用之物」，
    而非「贓物」，且被告縱有任何不法之「犯罪所得」，亦無證據可以佐證。依照
    前開說明，被告所持有之扣案金融卡一枚，既與刑法上所謂「贓物」之構成要件
    不合，又無其他證據足認公訴意旨是否與事實相符，本院復查無其他積極之證據
    ，不能僅以推測或擬制之方法，認定被告確有收受贓物之情事，本件不能證明被
    告犯罪，依法應諭知無罪之判決，以免冤抑。
據上論斷，應依刑事訴訟法第三百零一條第一項，判決如主文。
本案經檢察官薛維平到庭執行職務
中      華      民      國    八十九    年      九      月     十四     日
                                      臺灣臺北地方法院刑事第六庭
                                          法  官  黃程暉
右正本證明與原本無異。
如不服本判決，應於判決送達後十日內，向本院提出上訴狀。
                                          書記官  張華瓊
中      華      民      國    八十九    年      九      月     三十     日


司法院資訊處製作；財團法人民間司法改革基金會備份。
